【裁判字號】    90,台上,4866
【裁判日期】    900809
【裁判案由】    違反槍砲彈藥刀械管制條例等罪
【裁判全文】
最高法院刑事判決                                九十年度台上字第四八六六號
    上  訴  人  甲○○
    選任辯護人  謝仲瑜律師
                王進佳律師
    上  訴  人  乙○○
右上訴人等因違反槍砲彈藥刀械管制條例等罪案件，不服台灣高等法院高雄分院中華
民國八十八年六月十七日第二審判決（八十八年度上訴字第一九六號，起訴案號：台
灣高雄地方法院檢察署八十六年度偵字第二○一三、五二○八、六八五九、九七三五
號），提起上訴，本院判決如左：
    主  文
原判決關於乙○○未經許可，無故持有改造模型槍部分撤銷，發回台灣高等法院高雄
分院。
其他上訴駁回。
    理  由
一撤銷發回（乙○○違反槍砲彈藥刀械管制條例）部分
本件原判決認定上訴人乙○○於民國八十年間某日，在高雄縣大社鄉慈善墓園內拾獲
具殺傷力之德製半自動型口徑八ｍｍ改造金屬模型槍、可發射子彈具殺傷力之仿半自
動手槍製造之改造玩具手槍各一枝，及八ｍｍ子彈二顆、土造子彈六顆（其中一顆於
送鑑定時經拆解）後，竟未經許可，先將之置放在其高雄市○○區○○街二八五巷二
十弄十六號住處而無故持有之，嗣於八十六年二月十六日晚間十時許，將上開槍彈攜
至高雄縣岡山鎮○○里○○路二三四號住處，繼續未經許可而無故持有等情，因而撤
銷第一審關於此部分之判決，改判依想像競合關係從一重論處上訴人乙○○未經許可
無故持有改造模型槍罪刑，固非無見。
惟查：依卷內資料，上訴人乙○○於八十一年三月間曾因未經許可，無故持有具殺傷
力之制式子彈五顆、工業用子彈十五顆、土製子彈十四顆及霰彈七顆，藏置於其高雄
市○○區○○街二八五巷二十弄十六號住處，經警查獲，其此部分之犯行，並經判處
罪刑確定在案，上訴人並主張本件扣案槍、彈，與上開案件扣案之彈藥，係同時拾獲
而持有，為前案警察未完全查扣所餘（偵字第二○一三號卷第二十三頁），是否屬實
，關涉其自八十年間拾獲槍、彈時起，至前案判決確定間之本件持有行為，是否為該
案件判決既判力之所及，及其自該案判決確定後之持有，並變更藏匿地點，是否另行
起意，為一新之持有行為，自應詳予查明。茲原判決既亦認定上訴人於八十一年間曾
因違反槍砲彈藥刀械管制條例案件，經判處有期徒刑七月確定等情，乃對此又未詳予
調查，並於理由內說明，率就其自拾獲時起，至前案判決確定間之持有行為，一併予
以判決，自有未當。此部分上訴意旨指摘原判決違法，非無理由，認應發回更審，期
臻翔適。
二上訴駁回（乙○○行使，及甲○○幫助行使偽造私文書）部分
按刑事訴訟法第三百七十七條規定，上訴於第三審法院，非以判決違背法令為理由，
不得為之。是提起第三審上訴，應以原判決違背法令為理由，係屬法定要件。如果上
訴理由狀並未依據卷內訴訟資料，具體指摘原判決不適用何種法則或如何適用不當，
或所指摘原判決違法情事，顯與法律規定得為第三審上訴理由之違法情形，不相適合
時，均應認其上訴為違背法律上之程式，予以駁回。本件上訴人乙○○上訴意旨略稱
：(一)原判決認定上訴人明知向甲○○購買及借用之行動電話機，係盜拷他人行動電話
之內碼及序號，但並未說明上訴人如何明知之理由。(二)上訴人向甲○○購買及借用行
動電話，均在八十六年二月初，距被查獲之八十六年二月十七日僅十餘日，根本不可
能接獲帳單，豈會知悉係盜拷之機具。上訴人甲○○上訴意旨略稱：共同被告乙○○
雖稱向上訴人購買及借用盜拷內碼及序號之手機，但前後所供，並不一致，依其於警
訊時之供述，其係以新台幣（下同）八萬六千元之價格向上訴人購買二支蜂巢式行動
電話機，與其於第一審所稱之六萬元，顯有差異，足徵其之供述，顯有瑕疵，原審採
為判決基礎，自亦存有瑕疵各云云。
惟查：原判決綜核上訴人乙○○供承向甲○○購買蜂巢式行動電話機二支，及借用摩
托羅拉牌行動電話機一支；上訴人甲○○亦坦認有借與乙○○上開行動電話機一支之
事實，證人楊清玉、陳建輝、蔡清福、蔡盛宇之證詞，卷附電信費收據影本，扣案行
動電話機等證據，並參酌全案卷證資料，本於事實審法院推理之作用，認定上訴人乙
○○有連續行使偽造私文書、上訴人甲○○有連續幫助行使偽造私文書，足以生損害
於他人之犯行，已詳細說明其採證認事之理由，所為論斷，亦俱有卷內資料可資覆按
，從形式上觀察，並無違背法令之情形。且查：(一)被告或證人前後之供述，雖未盡一
致，甚或有矛盾之處，但法院衡情酌理，予以取捨，苟無違經驗法則或論理法則，即
不得率指為違法。本件乙○○究以如何之價格，向甲○○購買行動電話機，其前後所
供，固未盡一致，但原審衡情酌理，予以取捨，採信其於第一審時之供述，茲甲○○
上訴意旨對原審之論斷，究係違背如何之經驗法則或論理法則，既未依據卷內資料為
具體之指摘，徒執乙○○前後所供不一，即謂有重大瑕疵，據指原判決予以採信為違
背法令，自非適法之第三審上訴理由。(二)上訴人乙○○如何明知其向甲○○購得及借
用之行動電話機，係盜拷他人行動電話內碼及序號之機具，原判決已詳加論述（原判
決第七頁倒數第十行至第二行），並非未予說明，乙○○此部分上訴意旨所指，殊有
誤會。至其持有本件行動電話機具，雖僅十餘日，縱尚未至繳交通訊費之時間，原判
決有關「其事後亦未繳交電話費」云云之論述，縱有未當，但原判決已說明「行動電
話之使用者，除須購買行動電話手機外，尚須向電信單位申請租用行動電話門號，往
後並須繳交行動電話之通訊費，此為眾所週知之事實，被告（上訴人）乙○○於取得
前揭蜂巢式及摩托羅拉（牌）行動電話手機後，並未向電信機關申請租用行動電話門
號，此為被告乙○○所不爭之事實，可見該行動電話確經乙○○使用『知悉』其為盜
拷之手機，否則豈有購買行動電話手機而不申請門號之理」等語。依該說明，已足據
以認定上訴人乙○○之係屬「明知」，縱除去上開不當部分，仍應為相同之認定，於
判決本旨並不生影響，自亦不得據為第三審上訴理由。其餘上訴意旨乙○○指其不可
能購買盜拷之手機，甲○○亦不可能告知係盜拷之手機；甲○○指如其與乙○○間確
有手機之買賣行為，乙○○不可能不試用，其對借得之手機亦可能自行盜拷，於欲歸
還時再銷號云云，係以自己之說詞，對原審採證認事之職權行使，漫加指摘，而為單
純之事實上爭辯，依首開說明，自均與法律規定得為第三審上訴理由之情形不相適合
，其等此部分之上訴違背法律上之程序，應予駁回。
據上論結，應依刑事訴訟法第三百九十五條前段、第三百九十七條、第四百零一條，
分別判決如主文。
中      華      民      國     九十     年      八      月      九      日
                              最高法院刑事第二庭
                                  審判長法官  莊  來  成
                                        法官  謝  俊  雄
                                        法官  蘇  振  堂
                                        法官  吳  昆  仁
                                        法官  陳  世  雄
      右正本證明與原本無異
                                              書  記  官
中      華      民      國     九十     年      八      月     十五     日


司法院資訊處製作；財團法人民間司法改革基金會備份。
